【裁判字號】    92,交抗,698
【裁判日期】    921030
【裁判案由】    違反道路交通管理處罰條例
【裁判全文】
臺灣高等法院交通事件裁定                        九十二年度交抗字第六九八號
    抗  告  人
    即受處分人  甲○○
右抗告人因違反道路交通管理處罰條例案件，不服臺灣台北地方法院九十一年度交聲
字第一六三一號，中華民國九十二年六月十六日裁定，提起抗告，本院裁定如左：
        主  文
原裁定撤銷，發回台灣台北地方法院。
        理  由
一、原裁定略以受處分人甲○○所有之車牌號碼ＢＥ─○六六一號自小客車，於民國
    （下同）九十一年八月十七日十一時二十一分許，在臺北市○○路○段一一八巷
    內劃有黃線之禁止停車標線路段停車，經台北市政府警察局文山第一分局指南派
    出所警員張金國，以受處分人所有該部汽車有違反道路交通管理處罰條例第五十
    六條第一項第四款「在劃有黃線路段停車」規定之行為掣單舉發，嗣將舉發通知
    單送達於受處分人後，受處分人於舉發通知單上所載應到案日期九十一年九月二
    十八日後二日即同年月三十日向原處分機關提出申訴，經原處分機關請舉發單位
    調查結果，仍認受處分人有前開違規行為，原處分機關乃依前揭道路交通管理處
    罰條例第五十六條第一項第四款規定之行為，依道路交通管理處罰條例第八十五
    條第三項及違反道路交通管理事件統一裁罰基準表之規定，於九十一年十一月四
    日裁處受處分人罰鍰新台幣（下同）九百元。關於受處分人在劃有黃線之禁止停
    車標線路段停車等事實，業據受處分人自承外，復有臺北市政府警察局舉發違反
    道路交通管理事件通知單及採證照片各一份在卷可按，足見受處分人所停放之車
    輛確係停放在禁止停車之黃實線上，又有關臺北市○○路○段一一八巷停車管制
    方式，經臺北市交通管制工程處於九十一年三月十四日現場會勘結果，將原秀明
    路二段一一八巷冠德名人錄社區旁之禁止臨時停車紅線改為禁停黃線，僅維持轉
    角處、大門前及車庫出入口兩側之禁止臨時停車紅線，並於九十一年四月十五日
    前完成改繪等語，有該處九十一年三月十五日北市交工規第000000000
    0○號函一紙在卷可稽，且依卷附現場採證照片觀之，受處分人停車位置所畫之
    黃線，尚稱完整，並無使人誤認該地點可供停車之情形，至受處分人違規地點是
    否應開放停車，事屬權責機關之權限，本院無從審酌。原處分機關依道路交通管
    理處罰條例第五十六條第一項第四款規定，從輕裁處受處分人罰鍰九百元，固非
    無見，惟依違反道路交通管理事件統一裁罰基準表規定，若為小型車違反同前處
    罰條例第五十六條第一項第四款，於期限十五日內，繳納罰款或到案聽候裁決者
    ，應裁罰一千元，本件舉發通知單上所載應到案日期為九十一年九月二十八日，
    受處分人於到案日期後二日即同年月三十日向原處分機關提出申訴，此有卷附臺
    北市政府警察局舉發違反道路交通管理事件通知單及受處分人交通違規案件陳述
    書在卷可憑，則原處分機關以受處分人為期限內繳納或到案聽候裁決為據，從輕
    裁處受處分人九百元，（本院卷內之原處分機關裁決書參照），即難認為允洽，
    本件受處分人之異議雖無理由，惟原處分既有不當，爰將原處分撤銷，以受處分
    人有違反道路交通管理處罰條例第五十六條第一項第四款之行為，依違反道路交
    通管理事件統一裁罰基準表裁處受處分人罰鍰一千元，以資適法。
二、按違反道路交通管理處罰條例第十二條至第六十八條之規定者，由公路主管機關
    處罰，而道路交通管理之稽查，由交通勤務警察，或依法令執行交通稽查任務人
    員執行之，道路交通管理處罰條例第八條、第七條定有明文。次按違反道路交通
    管理事件行為人，未依規定自動繳納罰緩，或未依規定到案聽後裁決，處罰機關
    應於二個月內依基準表逕行裁決之；中央及直轄市公路主管機關委任所屬下級機
    關處罰，違反道路交通管理事件統一裁罰基準及處理細則第四十四條、第七條定
    有明文。是違反道路交通管理處罰條例第十二條至第六十八條之違規案件，以交
    通事件裁決所為處罰機關，並由交通警察協助代理舉發處罰，由交通事件裁決所
    依違反道路交通管理事件統一裁罰基準表裁決之。
三、再按道路交通管理處罰條例所定罰鍰之處罰，行為人接獲違反道路交通管理事件
    通知單後，於十五日內得不經裁決，逕依第九十二條第三項之罰鍰基準規定，向
    指定之處所繳納結案；不服舉發事實者，應於十五日內，向處罰機關陳述意見；
    其不依通知所定期限前往指定處所聽候裁決，且未依規定期限繳納罰鍰結案或向
    處罰機關陳述意見者，處罰機關得逕行裁決之，道路交通管理處罰條例第九條定
    有明文。則舉發違反道路交通管理事件通知單之警察機關舉發，並未直接對人民
    發生裁罰之效力，但受處分人認舉發無誤者得繳款銷案；若未繳款銷案，於經交
    通事件裁決所認舉發單無誤並對受處分人裁決，將違反道路交通管理事件裁決書
    寄達受處分人後，始對受處分人發生處罰之效力，是受處分人於接獲舉發違反道
    路交通管理事件通知單後縱未提起申訴，交通事件裁決所得裁罰於期限內以「違
    反道路交通管理事件裁決書」命受處分人依原金額繳納或到案聽後裁決，逾期不
    繳納金額或到案聽後裁決，道路交通管理處罰條例第九條僅規定主管機關得於裁
    決書內依基準表裁罰，並非直接以違反舉發違反道路交通管理事件通知單之應到
    案日期增加裁罰，是違反道路交通管理事件統一裁罰基準表逾期增加裁罰金額之
    標準，應以「違反道路交通管理事件裁決書」之應到案日期為標準，而非以「舉
    發違反道路交通管理事件通知單」之應到案日期為標準。
四、本件原審以受處分人應於「舉發違反道路交通管理事件通知單」之應到案期日前
    申訴，否則依違反道路交通管理事件統一裁罰基準表增加裁罰金額，固非無見。
    惟揆諸前揭說明，本件抗告人違反道路交通管理處罰條例第五十六條第一項第四
    款，處罰主管機關應為交通事件裁決所，應由「交通事件裁決所」以抗告人違反
    道路交通管理事件統一裁罰基準表規定未於期限十五日內，繳納罰款或到案聽候
    裁決者，增加裁罰至一千元，而非以違反「舉發違反道路交通管理事件通知單」
    之應到案期日前申訴為依基準表增加裁罰金額為標準。原審以「舉發違反道路交
    通管理事件通知單」之應到案日期為標準，會導致無依規定申訴者，交通事件裁
    決所仍得使行為人於所定寬限期內繳納同等金額，逾期始依基準表依金額增加裁
    罰；反而有依規定申訴者，因逾舉發違反道路交通管理事件通知單之應到案日期
    ，反遭增加金額裁罰之不合理現象；再者，違反道路交通管理事件統一裁罰基準
    表及處理細則第四十條，對違反道路交通管理處罰條例行為之處罰，處罰機關於
    裁罰時，應給予違規行為人陳述意見之機會，足見於交通事件裁決所裁決前，受
    處分人均得提出申訴，法無明文申訴逾舉發違反道路交通管理事件通知單之應到
    案日期，即逕應依該基準表增加裁罰金額。且此未於「舉發違反道路交通管理事
    件通知單」之應到案日期前申訴應依基準表增加裁罰乃增加法無明文之限制，亦
    未於「舉發違反道路交通管理事件通知單」為此教示之記載，更足見以逾「舉發
    違反道路交通管理事件通知單」之應到案期日始申訴即依基準表增加裁罰金額不
    合法亦屬不當。是以違反道路交通管理事件統一裁罰基準表逾期增加裁罰金額之
    標準，應以違反「道路交通管理事件裁決書」之應到案日期為標準方為合理。原
    裁定以受處分人應於舉發違反道路交通管理事件通知單之應到案期日前申訴，否
    則逕依道路交通管理事件統一裁罰基準表增加裁罰之金額，即有未洽，受處分人
    抗告主張因超商無法辨識條碼，又適逢週六無法繳款才逾舉發違反道路交通管理
    事件通知單之應到案日期，致向原處分機關提出申訴逾期二日，指摘原裁定逕予
    增加裁罰金額不當，非無理由，原裁定爰予撤銷，發回原審法院更行處理，以期
    妥適。
五、據上論結，應依道路交通管理處罰條例第八十九條、道路交通案件處理辦法第二
    十六條，刑事訴訟法第四百十三條前段，裁定如主文。
中      華      民      國    九十二    年      十      月     三十     日
                              臺灣高等法院交通法庭
                                  審判長法  官  許  增  男
                                        法  官  陳  孟  瑩
                                        法  官  周  煙  平
右正本證明與原本無異。
不得再抗告。
                                        書記官  蕭  麗  珍
中      華      民      國    九十二    年     十一     月      五      日


司法院資訊處製作；財團法人民間司法改革基金會備份。
